【裁判字號】    89,上訴,26
【裁判日期】    890302
【裁判案由】    違反毒品危害防制條例
【裁判全文】
臺灣高等法院花蓮分院刑事判決            八十九年度上訴字第二六號
    上訴人即被告  甲○○
    選任辯護人  葉源龍
右上訴人因被告違反毒品防制條例案件，不服臺灣花蓮地方法院八十七年度訴字第三
一０號中華民國八十八年十一月二十三日第一審判決，（提起案號：八十七年度偵字
第三五０三號）提起上訴，本院判決如左：
    主  文
原判決撤銷。
甲○○轉讓第二級毒品，未遂，處有期徒刑陸月。
扣案之第二級毒品甲基安非他命貳小包（淨重計零點柒壹公克）沒收銷燬之。
    事  實
一民國八十七年九月三十日上午九時許，因甲○○之國中同學綽號「彭古」之彭正龍
  涉嫌違反毒品危害防制條例罪嫌，為花蓮縣警察局玉里分局查獲。同日十四時許，
  彭正龍為配合警方偵辦販毒案件，應允警方誘捕甲○○，由彭正龍以電話向甲○○
  表示伊要買安非他命並約定在花蓮縣玉里鎮東都保齡球館附近廟宇交付後，甲○○
  隨即攜甲基安非他命二小包（淨重計０點七一公克）駕駛Ｇ六九二三三號自小客車
  前往準備轉讓與彭正龍吸用。嗣同日十五時許，在花蓮縣玉里鎮東都保齡球館附近
  ，為埋伏於現場之警員捕獲而未遂，並當場扣得甲基安非他命二小包（淨重０點七
  一公克）。
二案經花蓮縣警察局玉里分局移請臺灣花蓮地方法院檢察署檢察官偵查起訴。
    理  由
一訊據被告甲○○對其在八十七年九月三十日十五時許，攜帶二小包甲基安非他命前
  往花蓮縣玉里鎮東都保齡球館附近廟宇，擬交給彭古（即彭正龍）之事實固坦承不
  諱，惟其於原審辯稱：是陳志華叫伊送安非他命給彭正龍，因為當天我要去東都保
  齡球館拿工具給球館的人，所以陳志華叫伊順便送去廟那邊，於本院則辯稱彭正龍
  一直打電話給伊，因兩人是國中同學，所以才將伊身上一包安非他命分裝成二小包
  ，準備一包給彭正龍錢云云。經查：
  (一)被告自承與彭古是就讀玉里國中時期同學，當天與其一起經警方移送臺灣花蓮地
    方法院檢察署的彭正龍就是彭古等語（見原審八十八年六月二十一日訊問筆錄）
    ，核與彭正龍供稱：與甲○○是同學等語（見八十七年度偵字第三五０二號偵查
    卷八十七年九月三十日偵訊筆錄）相符，顯見本件起訴事實中，所謂綽號彭古之
    人即係彭正龍，先予敘明。
  (二)證人彭正龍於偵查中即供稱：今日被捕，是警察叫我打電話給甲○○，假裝要向
    甲○○買安非他命，叫他帶安非他命到廟，約好三點見面，我沒去，由警方埋伏
    將他逮捕，與甲○○是同學，沒有恩怨等語（見八十七年度偵字第三五０二號偵
    查卷八十七年九月三十日偵訊筆錄）。於原審法院調查中復證稱：九月三十日我
    為警查獲後，在警局我打電話給甲○○，告訴他要向他買安非他命，與他約在東
    都保齡球館附近大眾廟，打電話過去是甲○○接的，當時是應警察要求打電話給
    甲○○，甲○○一出現就被警察抓到等語（見原審八十八年五月三日訊問筆錄）
    。核與被告於偵查中所稱：我與彭正龍約好下午三點在東都保齡球館後面的廟見
    面，但我剛到東都，就被警員抓了，是彭正龍今天下午二點多，打電話給我，問
    我有沒有安非他命，．．，後來我要把安非他命送到廟，結果在東都球館被查獲
    ，．．，交付安非他命地點是彭正龍指定的等語（見八十七年九月三十日偵訊筆
    錄），此部分與被告於原審及本院審理中供述情節大致相符，並有花蓮縣警察局
    玉里分局八十八年六月二十八日八八玉警刑字第九八一五號函在卷可憑。此外復
    有當場扣得甲基安非他命二小包（淨重０點七一公克）可證（本件扣案結晶物二
    包，經送法務部調查局鑑定結果，確係甲基安非他命，見卷附該局八十八年五月
    二十日檢驗通知書）。
  (三)被告於原審供稱：該扣案二包安非他命是受陳志華委託交給彭正龍乙節，惟其於
    本院又否認上開供述為真實。經查：證人陳志華堅稱：並沒有委託被告將安非他
    命二小包交給彭正龍，當日也沒有交安非他命給被告等語，而證人彭正龍於原審
    證稱：甲○○在警局說是幫陳志華送貨，安非他命不是他的，是因為甲○○認為
    警察與陳志華不錯，才這樣告訴警察等語。況被告先稱：陳志華叫我到東都保齡
    球館後面的廟等人，就會有人來找我，據我所知是要交給彭古等語（見八十七年
    九月三十日警訊筆錄），嗣稱：我與彭正龍約好下午三點在東都保齡球館後面的
    廟見面，彭正龍打電話給我問我有沒有安非他命，我剛好在陳志華家，就告訴陳
    志華說有人要安非他命，陳志華就裝二包，叫我送過去給彭正龍等語（見八十七
    年九月三十日偵訊筆錄），復改稱：彭古打電話給我，叫我跟陳志華講他要東西
    ，我跟陳志華說，陳志華就叫我送過去等語（見八十八年六月二十一日訊問筆錄
    ），又稱：他（指彭正龍）打電話給我，說他要，我說我要問問看，然後他一直
    打電話給我，陳志華就說：這個你拿過去給他等語（見原審八十八年七月十三日
    訊問筆錄），另稱：彭正龍打電話跟我說他要那個東西，我就問陳志華，陳志華
    說他有，彭正龍並沒有叫我問陳志華有沒有安非他命等語（見原審八十八年八月
    三十一日訊問筆錄），再改稱：當天彭正龍叫我問陳志華有沒有那個東西等語（
    見原審八十八年十一月二日審判筆錄）。綜上所述，被告就彭正龍當日在電話中
    是否曾請被告向陳志華問有無安非他命乙節，其供述前後不一，是否可信，已值
    懷疑，況彭正龍已迭次供稱：是警察叫我打電話給甲○○，假裝要向甲○○買安
    非他命，在警局我打電話給甲○○，告訴他要向他買安非他命等語。是本件查扣
    之安非他命二小包，不論是否係被告取自於第三人陳志華，參以本件係彭正龍直
    接打電話給被告表示要買安非他命，且與被告約定安非他命之交付時間及地點等
    情觀之，被告所欲交付與彭正龍之前開二包甲基安非他命乃其自己所有，與陳志
    華無涉，而其於本院所辯僅欲交付其中一包予彭正龍乃避重就輕之詞，不足採信
    。
二按毒品危害防制條例之販賣毒品罪，須有營利之意圖使足當之，而有無營利販賣之
  意圖，須依證據認定之，苟無使一般人不致懷疑之證據足資證明有營利之犯意，即
  不能以販賣罪相繩；查本件證人彭正龍雖稱伊應警察之要求打電話向被告表示要「
  買」安非他命，惟被告與彭正龍為國中同學既如前述，被告接到電話後帶前開二
  包小量甲基安非他命前往欲交付予彭某，彼等二人既無價金若干之約定，要不能以
  彭某上開供述即認被告交付該二包甲基安非他命意在販賣營利，其他遍查全卷及本
  院職權調查之結果，亦無被告確有營利意圖之證據，公訴意旨認被告所為係犯毒品
  危害防制條例第四條第二項之幫助販賣第二級毒品罪，起訴法條尚有未洽，應予變
  更；被告轉讓甲基安非他命犯行，係出於彭正龍配合警方之誘捕而為，致事實上不
  能完成真正之轉讓毒品犯行，核犯毒品危害防制條例第八條第四項、第二項之轉讓
  第二級毒品之障礙未遂罪（參照最高法院八十四年度台覆字第六一號、二八八號判
  決意旨及八十五年度第四次刑事庭會議決議），並依既遂犯之刑，減輕之。本件原
  審論處被告販賣第二級毒品未遂罪刑，核有未當，被告上訴否認販賣，為有理由，
  因予撤銷改判。爰審酌被告犯罪之動機及所轉讓之甲基安非他命之數量不多及犯罪
  後之態度等一切情狀，量處如主文所示之刑。又查獲之毒品甲基安非他命二小包（
  淨重０點七一公克），應依毒品危害防制條例第十八條前段之規定沒收銷燬之。
三至臺灣台東地方法院檢察署移送併辦之該署八十七年度偵字第三八０二號被告另涉
  非法販賣第二級毒品罪部分，因與本件起訴之轉讓第二級毒品罪不生裁判上一罪之
  關係，本院無從併予審理，此部分應退該署另行處理，附此明。
據上論斷，應依刑事訴訟法第三百六十九條第一項前段、第三百六十四條、第二百九
十九條第一項前段、第三百條、毒品危害防制條例第八條第四項、第二項、第十八條
前段，刑法第十一條前段、第二十六條，判決如主文。
本案經檢察官翟光軍到庭執行職務。
中      華      民      國      八十九      年    三      月    二      日
                                    審判長法官  謝  志  揚
                                          法官  蔡  俊  有
                                          法官  蔣  有  木
右正本證明與原本無異。
如不服本判決，應於判決送達後十日內向本院提出上訴狀。其未述理由者，並應於
提出上訴狀後十日內向本院補提
                                    法院書記官  林  明  智
中      華      民      國      八十九      年    三      月    二      日


司法院資訊處製作；財團法人民間司法改革基金會備份。
